臺灣臺中地方法院民事簡易判決
110年度豐簡字第350號
原      告  洪瑞亨  
訴訟代理人  
(法扶律師)  戴孟婷律師
被      告  賴茂廷  


上列當事人間請求損害賠償事件，本院於民國111年7月5日言詞
辯論終結，判決如下：
    主      文
被告應給付原告新臺幣420,000元，及自民國110年5月24日起至
清償日止，按年息百分之5計算之利息。
原告其餘之訴駁回。
訴訟費用由被告負擔五分之二，餘由原告負擔。
本判決第一項得假執行。
原告其餘假執行之聲請駁回。
    事實及理由
一、原告主張：
  ㈠被告於民國109年1月15日14時25分許，騎乘車牌號碼000-000
    號普通重型機車沿臺中市豐原區豐原大道8段往1段方向行駛
    ，於行經豐原大道8段與豐社路口時，無視燈號顯示，於紅
    燈時段進入路口行駛，不慎撞及由訴外人洪子雁所騎乘沿豐
    社路往大豐北街方向行駛進入路口之車牌號碼000-0000號普
    通重型機車（下稱系爭事故），使洪子雁人車倒地，並因而
    受有第六及第七胸椎壓迫性骨折合併脊髓功能損傷、第一腰
    椎壓迫性骨折及雙下肢完全性截癱，併下半身癱瘓、大小便
    失禁等重傷害。案經臺灣高等法院臺中分院以110年度交上
    易字第255號刑事判決判處被告有期徒刑6月確定。洪子雁並
    因上揭傷勢出現「適應障礙伴隨焦慮及情緒低落」之情形，
    造成其日常生活皆須由專人照顧，原告就父親與子女間之天
    倫親情及生活扶持與幫助之身分法益已受到嚴重侵害，情節
    應屬重大，請求精神慰撫金新臺幣（下同）100萬元。為此
    ，爰依侵權行為之法律關係，提起本件訴訟等語。並聲明：
    1.被告應給付原告100萬元，及自起訴狀繕本送達翌日起至
    清償日止，按年息百分之5計算之利息。2.願供擔保，請准
    予宣告假執行。
　㈡對被告抗辯之陳述：系爭事故雖經臺中市行車事故鑑定委員
    會認定訴外人洪子雁與被告同為肇事原因，然被告對上開鑑
    定意見書不服，並申請臺中市交通事件裁決處覆議，經臺中
    市交通事件裁決處於109年8月3日以監視器畫面未顯示洪子
    雁所騎乘之普通重型機車通過停止線之號誌顯示情形，因肇
    事情況不明確，爰不予鑑定為由，作出不予鑑定之結論。又
    洪子雁就系爭事故之發生是否有過失一事，臺灣臺中地方檢
    察署檢察官則以109年度偵字第25820號不起訴處分書，對洪
    子雁為不起訴處分，且被告對此不起訴處分亦未提出再議、
    交付審判等救濟程序，足堪認定洪子雁就系爭事故並無過失
    。
二、被告則以：被告承認有闖紅燈，然訴外人洪子雁應亦有闖越
    紅燈，兩造同為系爭事故之肇事原因，且原告明知洪子雁無
    駕駛執照，仍購買機車讓洪子雁騎乘，原告亦有相當之責任
    等語，資為抗辯。並聲明：原告之訴駁回。
三、法院得心證之理由：
  ㈠原告主張被告於前開時、地騎乘普通重型機車，因闖越紅燈
    ，不慎與訴外人洪子雁所騎乘之普通重型機車發生碰撞，造
    成洪子雁人車倒地，並受有前述之重傷害等事實，業據原告
    提出洪子雁於衛生福利部豐原醫院之診斷證明書、重度身心
    障礙證明（見本院卷第19至21頁、第25頁）等件為證；並經
    本院依職權調取本院109年度交易字第1457號及臺灣高等法
    院臺中分院110年度交上易字第255號刑事卷宗核閱屬實。被
    告對於系爭事故之發生不爭執，堪信原告此部分主張之事實
    為真正。惟被告就系爭事故之肇事責任俱有爭執，並以上開
    情詞置辯。
  ㈡按因故意或過失，不法侵害他人之權利者，負損害賠償責任
    ，民法第184條第1項前段定有明文。次按汽車行駛至交岔路
    口，其行進應遵守燈光號誌，道路交通安全規則第102條第1
    項第1款亦規定甚明。又車輛面對圓形紅燈表示禁止通行，
    不得超越停止線或進入路口，圓形黃燈用以警告車輛駕駛人
    及行人，表示紅色燈號即將顯示，屆時將失去通行路權，為
    道路交通標誌標線號誌設置規則第206條第5款第1目及同條
    第4款所明定。
  ㈢經查，被告自陳其騎乘普通重型機車於路口之號誌全紅時段
    提前進入入口，而肇生系爭事故，其行為顯有過失甚明，則
    原告主張被告應負侵權行為損害賠償責任，應屬有據。而臺
    中市車輛行車事故鑑定委員會之鑑定意見就洪子雁行向號誌
    則係以進入畫面之時間、位置及上揭所推算之時速為據，推
    斷洪子雁機車進入路口（通過停止線）前，其行向號誌亦已
    轉為紅燈。然洪子雁進入路口前，正處於號誌交替時刻，其
    行向號誌顯示情形是否能僅以推算方式遽認已轉為紅燈，尚
    非無疑；又經被告申請覆議後，臺中市交通事件裁決處於10
    9年8月3日以中市交裁管字第1090043031號函覆：「本案肇
    事因素之認定與雙方進入路口之號誌顯示情形有關，經委員
    檢視監視器畫面，①車（即被告所騎乘機車）於全紅時段提
    前進入路口甚為明確，因兩車碰撞時，為號誌交替時刻，惟
    監視畫面未顯示②車（即告訴人洪子雁所騎乘機車）通過停
    止線之號誌顯示情形，因肇事情況不明確，爰不予鑑定」等
    語（見本院卷第323頁），則尚難認洪子雁於進入路口其行
    向號誌亦已轉為紅燈。惟洪子雁於警詢時陳稱，伊沿豐社路
    直行往大豐北街行駛，至路口時伊看到伊的方向是綠燈轉黃
    燈等語，有道路交通事故談話紀錄表在卷可憑（見本院卷第
    70頁），足堪認洪子雁忽略黃燈號誌雖仍可駛入路口，但仍
    應掌握駛離路口之時間，否則，仍屬違反未依號誌指示行駛
    之規定。是兩造就系爭事故之發生均有責任，本院斟酌兩造
    就系爭事故具有前揭過失、雙方原因力之強弱及過失之輕重
    結果，認被告為肇事主因，應負70％肇事責任，洪子雁為肇
    事次因，應負30％肇事責任。至被告辯稱洪子雁無照駕駛部
    分，係行政規則之違反，與肇事因素無涉，亦與原告購買機
    車讓洪子雁騎乘無關連性，附此敘明。
  ㈣再按不法侵害他人身體、健康、名譽、自由、信用、隱私、
    貞操，或不法侵害其他人格法益而情節重大者，被害人雖非
    財產上之損害，亦得請求賠償相當之金額。於不法侵害他人
    基於父、母、子、女或配偶關係之身分法益而情節重大者，
    準用之，民法第195條第1項前段、第3項分別定有明文。次
    按所謂身分法益係指基於該身分所發生親情、倫理及生活相
    互扶持與幫助之利益，最高法院93年度台上字第1374號判決
    意旨參照，而如因侵害行為，致被害人父母或子女與被害人
    間之婚姻或家庭圓滿關係不能維持，無法同享天倫及盡孝之
    權利，其親情、倫理及生活相互扶持與幫助之身分法益即已
    受侵害且情節重大。又法院對於慰撫金之量定，應斟酌加害
    程度、兩造之身分地位經濟狀況等關係定之（最高法院51台
    上字第223號判例、74年度第9次民事庭會議決議參照）。查
    原告為洪子雁之父，多年獨立監護、照顧洪子雁，竟於洪子
    雁將屆成年時發生系爭事故而受有第六及第七胸椎壓迫性骨
    折合併脊髓功能損傷、第一腰椎壓迫性骨折及雙下肢完全性
    截癱，併下半身癱瘓、大小便失禁之傷害，日常生活需由專
    人協助照料，不僅於傷勢治療期間需由其父親即原告多次往
    返奔波醫院加以照顧，洪子雁因下半身癱瘓無法自理生活，
    仍須由原告費心照料，因而負擔沉重之照護責任，顯足以造
    成原告與洪子雁間家庭親情關係不能圓滿之情形，原告內心
    所受之煎熬及精神痛苦之深可以想見，應可認被告之過失傷
    害行為已影響原告與洪子雁間基於父女關係之身分法益，並
    已達民法第195條第3項所指情節重大之程度，是原告依民法
    第195條第1項前段、第3項規定，請求被告給付精神慰撫金
    ，要屬有據。是本院依職權調閱兩造稅務電子閘門資料查詢
    表，併審酌兩造自陳之身分經濟地位、家庭生活狀況、被告
    與洪子雁之過失情形及原告因訴外人洪子雁所受傷勢，其精
    神上因此所受之痛苦等一切情狀，認原告請求被告賠償精神
    慰撫金於60萬元之範圍內，應屬相當；逾此數額之請求，則
    無理由。
　㈤又按損害之發生或擴大，被害人與有過失者，法院得減輕賠
    償金額，民法第217條第1項有明文規定。上開規定係為促使
    被害人對於自己生命、身體之安全，盡其應盡之注意義務，
    避免或減少危險或損害之發生，以求當事人間之公平。所謂
    被害人與有過失，即被害人之行為助成損害之發生或擴大，
    就結果之發生為共同原因之一，行為與結果有相當因果關係
    ，即足當之。本院認就系爭事故發生之過失責任，應以被告
    負擔70％肇事責任，洪子雁負擔30％肇事責任，有如前述。依
    此計算，被告應賠償之金額，當應依比例酌減為42萬元（計
    算式：600,000×0.7＝420,000）。
　㈥末按給付無確定期限者，債務人於債權人得請求給付時，經
    其催告而未為給付，自受催告時起，負遲延責任。其經債權
    人起訴而送達訴狀，或依督促程序送達支付命令，或為其他
    相類之行為者，與催告有同一之效力。民法第229條第2項定
    有明文。又遲延之債務，以支付金錢為標的者，債權人得請
    求依法定利率計算之遲延利息。但約定利率較高者，仍從其
    約定利率。應付利息之債務，其利率未經約定，亦無法律可
    據者，週年利率為百分之五，民法第233條第1項、第203條
    亦有明文。經查，本件原告對被告之侵權行為債權，核屬無
    確定期限之給付，既經原告起訴而起訴狀繕本經本院於110
    年5月13日寄存送達（於110年5月23日發生效力），有送達
    證書在卷可憑（見本院卷第45頁），被告迄未給付，當應負
    遲延責任。是原告請求自起訴狀繕本送達被告翌日即110年5
    月24日起，按年息百分之5計算之法定遲延利息，核無不合
    。
四、綜上所述，原告依侵權行為之法律關係，請求被告給付42萬
    元，及自110年5月24日起至清償日止，按年息百分之5計算
    之利息，為有理由，應予准許；逾此部分之請求，為無理由
    ，應予駁回。
五、本件事證已臻明確，兩造其餘攻擊防禦方法及所舉證據，經
    審酌結果，與本件判決結論均無影響，爰不一一論述，附此
    敘明。
六、本件原告勝訴部分，係適用簡易訴訟程序所為被告敗訴之判
    決，依民事訴訟法第389條第1項第3款規定，應依職權宣告
    假執行。至原告敗訴部分，其訴既經駁回，則假執行之聲請
    亦失所依從，應併予駁回，附此敘明。
七、訴訟費用負擔之依據：民事訴訟法第79條。　
中　　華　　民　　國　　111 　年　　7 　　月　　29　　日
                  豐原簡易庭    法  官  廖弼妍
如不服本判決，應於送達後20日內，向本院提出上訴狀並表明上
訴理由，如於本判決宣示後送達前提起上訴者，應於判決送達後
20日內補提上訴理由書（須附繕本）。如委任律師提起上訴者，
應一併繳納上訴審裁判費。
以上為正本係照原本作成。　　　　　　　　　
中　　華　　民　　國　　111 　年　　7 　　月　　29　　日
                                書記官  陳貴卿